臺灣雲林地方法院刑事裁定　　　　　　　　　　　　　 九十年度聲字第八九一號
　　聲 請 人
　　即自訴人　甲○○
右列聲請人即自訴人對本院九十年度自字第四八號恐嚇案件，聲請法官迴避，本院合
議庭裁定如左：
    主  文
聲請法官迴避駁回。
    理  由
一、本件聲請法官迴避意旨略以：聲請人即自訴人自訴被告張光隆偽證案件，經本院
    於民國八十三年十二月二十日以八十三年度自字第三三號判決張光隆自訴不受理
    確定，對之自訴人提出再審之聲請，由本件受理法官廖國勝於八十九年九月二十
    六日以八十九年度聲再字第一號裁定再審之聲請駁回，經自訴人提起抗告，臺灣
    高等法院臺南分院於八十九年十一月二十九日以八十九年度抗字第四０九號裁定
    抗告駁回，自訴人再抗告予最高法院，最高法院於九十年二月十五日以九十年度
    台抗字第五０號裁定再抗告駁回，但於裁定中指明「再抗告人係聲請本件再審，
    並非就臺灣雲林地方法院八十五年度自字第七五號漏未裁判部分請求再審甚明」
    等語，即暗指廖國勝法官故意認事、用法違誤。自訴人自訴被告張光隆詐欺及行
    使偽造私文書案件，經本院於八十六年十一月二十五日以八十五年度自字第七五
    號判決張光隆自訴不受理，自訴人對之提出再審之聲請，由本院法官於九十年五
    月三十一日以九十年度聲再字第三號裁定再審之聲請駁回，經自訴人提出抗告，
    臺灣高等法院臺南分院於九十年八月十六日以九十年度抗字第二五四號裁定抗告
    駁回，自訴人再抗告予最高法院，最高法院於九十年十一月一日以九十年度台抗
    字第四九三號裁定「原裁定撤銷，應由臺灣高等法院臺南分院更為裁定」，並指
    明「第一審八十五年度自字第七五號判決，顯非確定判決，不得為聲請再審之客
    體，第一審裁定對於再抗告人再審之聲請未依刑事訴訟法第四百三十三條予以駁
    回，而以其聲請再審無理由予以駁回，殊有未合」等語，明指廖國勝法官受理八
    十九年度聲再字第一號案件，認事、用法違誤，故意以程序不合法裁定駁回再審
    之聲請。而自訴人本次自訴被告張光隆恐嚇案件，經本院以九十年度自字第四八
    號受理中，仍由廖國勝法官承審，自訴人雖於九十年十一月二十八日審理時，已
    就該案件有所聲明及陳述，但自訴人係於九十年十一月二十九日才接到最高法院
    九十年度台抗字第四九三號裁定，始知悉廖國勝法官於八十九年度聲再字第一號
    裁定，有故意認事、用法違誤之情事，其再承審本件九十年度自字第四八號自訴
    案件，足認執行職務有偏頗之虞，故聲請該法官迴避。
二、按當事人遇有推事應自行迴避事由以外情形，足認其執行職務有偏頗之虞者，雖
    得聲請該推事迴避，惟如當事人已就該案件有所聲明或陳述後，不得聲請推事迴
    避，但聲請迴避之原因發生在後或知悉在後者，不在此限，此觀之刑事訴訟法第
    十八條第二款、第十九條第二項規定自明。查聲請人即自訴人第一次自訴被告張
    光隆偽證案件，經本院於八十三年十二月二十日以八十三年度自字第三三號判決
    張光隆自訴不受理確定，自訴人對之提出再審之聲請，由本院法官廖國勝於八十
    九年九月二十六日以八十九年度聲再字第一號裁定再審之聲請駁回，經自訴人提
    起抗告，臺灣高等法院臺南分院於八十九年十一月二十九日以八十九年度抗字第
    四０九號裁定抗告駁回，自訴人再抗告予最高法院，最高法院於九十年二月十五
    日以九十年度台抗字第五０號裁定再抗告駁回，有該三份裁定書在卷可憑，故自
    訴人以最高法院在該裁定中載明「再抗告人係聲請本件再審，並非就臺灣雲林地
    方法院八十五年度自字第七五號漏未裁判部分請求再審甚明」等語，而謂本院法
    官廖國勝於八十九年度聲再字第一號裁定，有認事、用法違誤，故意以程序不合
    法裁定駁回再審之聲請，以之為本件足認執行職務有偏頗之虞，聲請承審法官廖
    國勝迴避，其迴避原由自訴人至遲應於九十年二、三月間既已知悉，且非發生在
    後，但自訴人在本件九十年度自字第四八號自訴被告張光隆恐嚇案件中，於九十
    年十一月二十八日審理時，就該案件已有所聲明及陳述，自不得再聲請該法官迴
    避。而自訴人第二次自訴被告張光隆詐欺及行使偽造私文書案件，經本院於八十
    六年十一月二十五日以八十五年度自字第七五號判決張光隆自訴不受理，經自訴
    人提出再審之聲請，由本院法官冷明珍於九十年五月三十一日以九十年度聲再字
    第三號裁定再審之聲請駁回，經自訴人提出抗告，臺灣高等法院臺南分院於九十
    年八月十六日以九十年度抗字第二五四號裁定抗告駁回，自訴人再抗告予最高法
    院，縱經最高法院於九十年十一月一日以九十年度台抗字第四九三號裁定「原裁
    定撤銷，應由臺灣高等法院臺南分院更為裁定」，並指明「第一審八十五年度自
    字第七五號判決，顯非確定判決，不得為聲請再審之客體，第一審裁定對於再抗
    告人再審之聲請未依刑事訴訟法第四百三十三條予以駁回，而以其聲請再審無理
    由予以駁回，殊有未合」等語，亦有該三份裁定書在卷可證，但該次最高法院所
    指未合之處，顯然係對本院法官冷明珍第一審裁定所為，與本件承審法官廖國勝
    毫無干係，不但不能以之為本件聲請法官迴避之原因，更不能以之為聲請迴避之
    原因發生在後或知悉在後之理由，故自訴人已就本次案件有所聲明或陳述後，且
    無聲請迴避之原因發生在後或知悉在後之情形，已不得再聲請該法官迴避甚明。
    又退而言之，即使自訴人於接到最高法院九十年度台抗字第五０號再抗告之裁定
    ，得知其裁定中指明「再抗告人係聲請本件再審，並非就臺灣雲林地方法院八十
    五年度自字第七五號漏未裁判部分請求再審甚明」等語，再於九十年十一月二十
    九日接到同院九十年度台抗字第四九三號裁定，又得知其中諭知「原裁定撤銷，
    應由臺灣高等法院臺南分院更為裁定」，且指明「第一審八十五年度自字第七五
    號判決，顯非確定判決，不得為聲請再審之客體，第一審裁定對於再抗告人再審
    之聲請未依刑事訴訟法第四百三十三條予以駁回，而以其聲請再審無理由予以駁
    回，殊有未合」等語，始併合確認本院法官廖國勝於八十九年度聲再字第一號裁
    定中，有發生所謂「故意認事、用法違誤」之情事，而知悉聲請迴避之原因在後
    ，但依其所指之情節，仍然出於自訴人主觀之誤認所致，而非有具體事實足認本
    件法官廖國勝執行職務有偏頗之情形，因刑事訴訟法第十八條第二款所謂足認推
    事執行職務有偏頗之虞，係指推事於訴訟之結果，有利害關係或與當事人有親交
    嫌怨、故舊恩怨等客觀事實，足以使人疑其將為不公平之審判者而言，有最高法
    院所著十九年抗字第二八五號判例及七十九年度台抗字第三五六號、七十年台抗
    字第一七四號判決可資參照，而查，本院法官廖國勝以八十九年度聲再字第一號
    裁定駁回自訴人再審之聲請，其理由係因刑事訴訟法第四百二十五條明文規定：
    為受判決人之不利益聲請再審，於判決確定後，經過刑法第八十條第一項期間二
    分之一者，不得為之，而自訴人聲請再審之對象為本院八十三年度自字第三三號
    被告張光隆偽證案件，該案件已於八十四年一月十七日判決確定，自訴人於八十
    九年七月十日始提出再審聲請，期間已逾五年，即已逾上開確定判決所指被告涉
    犯偽證罪之刑事訴追期限之二分之一，自訴人聲請再審之程序顯違背規定，無從
    准許而予以駁回，自訴人之抗告又分別經臺灣高等法院臺南分院以八十九年度抗
    字第四０九號裁定抗告駁回及最高法院以九十年度台抗字第五０號裁定再抗告駁
    回，此有該三份裁定書在卷可稽，乃法官本諸良心，根據法律，獨立審判而為適
    法之裁判，且經上級審之維持，究論之並可歸責予自訴人自己遲誤期間所致，其
    認事用法堪稱妥當，並無違誤，自非屬「推事於訴訟之結果，有利害關係或與當
    事人有親交嫌怨、故舊恩怨等客觀事實，而足以使人疑其將為不公平之審判」之
    列，按事有不可知者，有不可不知者，興訟為受判決人之不利益聲請再審，如於
    判決確定後，經過刑法第八十條第一項期間二分之一者，不得為之，此為當事人
    及法官不可不知者，今法官以該明文規定，而為正確之法律適用，乃表示「不可
    不知」之專業，而無偏頗之心，苟非如此反於該明文之規定准以再審，適足喪失
    法律之可預見性，而漠視法律之存在，始屬於認事、用法違誤之裁判，未料自訴
    人顛倒指摘，其不可得而知也，亦無法理解。另自訴人所指最高法院九十年度台
    抗字第五０號裁定中指明之「再抗告人係聲請本件再審，並非就臺灣雲林地方法
    院八十五年度自字第七五號漏未裁判部分請求再審甚明」等語，僅在指出該次聲
    請再審之對象為本院八十三年度自字第三三號之確定判決，而非本院八十五年度
    自字第七五號漏未裁判部分而已，並無其他意義，自訴人主觀以為暗指本院廖國
    勝法官故意認事、用法違誤，不但毫無根據，而且嚴重曲解法律文意。次查，最
    高法院九十年度台抗字第四九三號裁定，其諭知「原裁定撤銷，應由臺灣高等法
    院臺南分院更為裁定」，並指明「第一審八十五年度自字第七五號判決，顯非確
    定判決，不得為聲請再審之客體，第一審裁定對於再抗告人再審之聲請未依刑事
    訴訟法第四百三十三條予以駁回，而以其聲請再審無理由予以駁回，殊有未合」
    等語，核係針對本院法官冷明珍所為之九十年度聲再字第三號裁定而言，與廖國
    勝法官並無任何關係，已如前述，自訴人不當聯結而「張冠李戴」，無端牽繫指
    摘廖國勝法官於不相關案件有故意認事、用法違誤，顯然誤指，而不得其解，且
    最高法院於該裁定中併予指明之事項，係在說明該次自訴人聲請再審駁回之理由
    ，應以該八十五年度自字第七五號判決並非確定判決為之，而非以聲請再審無理
    由為之，其駁回自訴人聲請再審之結果，並無二致，僅駁回之理由有所不同而已
    ，既無所謂之「故意」認事、用法違誤，亦非屬「推事於訴訟之結果，有利害關
    係或與當事人有親交嫌怨、故舊恩怨等客觀事實，而足以使人疑其將為不公平之
    審判」之情。以上足見本院法官廖國勝受理本件自訴案件，並無自訴人所述「足
    認法官執行職務有偏頗之虞」之情形，自訴人聲請該法官迴避，於法不合，應予
    駁回。據上論斷，應依刑事訴訟法第二十一條第一項前段，裁定如主文。
中      華      民      國      九十一      年    一    月      十      日
                                臺灣雲林地方法院刑事第二庭
                審判長法官  紀  文  勝
                                    法      官  黃  玉  清
                                    法      官  吳  福  森
右正本證明與原本無異。
不得抗告。
                                    書  記  官  李  松  坤
中      華      民      國      九十一      年    一    月      十      日
